臺灣彰化地方法院交通事件裁定　 　　　95年度交聲字第516號
移送機關即
原處分機關　交通部公路總局臺中區監理所彰化監理站
異　議　人
即受處分人　乙○○
代　理　人　甲○○
上列異議人因違反道路交通管理處罰條例案件，對於交通部公路
總局臺中區監理所彰化監理站民國九十五年五月十八日所為之裁
決書（彰監四字第裁六四─Ａ五Ｋ七○一四五八號），聲明異議
，本院裁定如下：
    主  文
異議駁回。
    理  由
一、原處分意旨略以：異議人乙○○於民國九十四年十二月二十
    五日晚上九時四十二分許，駕駛車牌號碼四六五－ＡＣ號營
    業大客車，在臺北市○○路○段五二號前，因不服從交通勤
    務警察指揮之違規行為，爰依修正前道路交通管理處罰條例
    第六十條第二項第一款規定，裁處罰鍰新臺幣（下同）一千
    八百元。
二、聲明異議意旨略以：異議人係受雇於阿羅哈客運股份有限公
    司（下稱阿羅哈公司），該公司經高雄市政府同意許可營運
    交通運輸業在案，並經高雄市政府許可營運路線返程之終點
    站名均為設於臺北市○○路○段五二號之「臺北市承德站」
    ，異議人依汽車運輸業管理規則第四十條規定，依營運路線
    許可證所核定之路線行駛，並無違法，臺北市政府交通局未
    經高雄市政府交通局同意，即私自決定並執行變更阿羅哈公
    司營運班車行經臺北市區之設站地點，於法有違；臺北市○
    ○○○路線調整及撤站，交通部僅同意路線調整試辦，並未
    同意得撤站，亦未收受臺北市政府正式之核定申請，臺北市
    政府對業者路線之調整及站位之撤除，至今仍未具實質之法
    定效力；阿羅哈公司並未向高雄市政府交通局申請變更設站
    地點，且高雄市政府交通局亦未曾同意變更阿羅哈公司之營
    運路線及設站地點，異議人於高雄市政府正式調整行駛路線
    前，依原營運路線許可證所核可之路線行駛，自得阻卻違法
    ，爰請求撤銷原處分等語。
三、異議人為本件違規行為後，道路交通管理處罰條例雖於九十
    四年十二月二十八日修正公布，並於九十五年七月一日施行
    。惟按行為後法律或自治條例有變更者，適用行政機關最初
    裁處時之法律或自治條例。但裁處前之法律或自治條例有利
    於受處罰者，適用最有利於受處罰者之規定，行政罰法第五
    條定有明文；此所謂「行政機關最初裁處」之時點，係指有
    權裁處之行政機關為第一次裁處時，其性質為實體法上之行
    政處分。又道路交通管理處罰條例所定之罰鍰、吊扣證照、
    記點等裁罰，本屬行政罰之性質，自有行政罰法前開條文規
    定之適用。異議人係於九十四年十二月二十五日為本件違規
    行為，而原處分機關則於九十五年五月十八日為最初裁處即
    本案裁決書，均於道路交通管理處罰條例前開修正施行之前
    ，揆諸前揭規定，即應適用修正前之道路交通管理處罰條例
    ，而無新舊法比較適用之問題，合先敘明。
四、按汽車駕駛人駕駛汽車而不服交通勤務警察或依法令執行交
    通指揮、稽查任務人員之指揮或稽查者，而本章各條無處罰
    之規定者，處新臺幣九百元以上一千八百元以下罰鍰，修正
    前道路交通管理處罰條例第六十條第二項第一款定有明文。
    經查：
  (一)異議人於九十四年十二月二十五日晚上九時四十二分許，駕
    駛車牌號碼四六五－ＡＣ號營業大客車，在臺北市○○路○
    段五二號前，因不服從交通勤務警察之指揮，經該警員當場
    舉發並移送裁決之事實，有臺北市政府警察局舉發違反道路
    交通管理事件通知單、原處分機關違反道路交通管理事件裁
    決書各一紙在卷可稽，且為受處分人所不爭執，應堪確定。
  (二)按標線之設置目的，在於提供車輛駕駛人及行人有關道路路
    況之警告、禁制、指示等資訊，以便利行旅及促進交通安全
    ；標線之設置，由主管機關依其管轄辦理之；所稱主管機關
    ，指公路主管機關、市區道路主管機關及警察機關。道路交
    通標誌標線號誌設置規則第二條、第四條第一項、第五條分
    別定有明文。又按直轄市道路及交通之規劃、營運及管理，
    係屬直轄市自治事項，地方制度法第十八條第十款第一目、
    第二目亦定有明文。另地方自治為憲法所保障之制度，基於
    住民自治之理念與垂直分權之功能，地方自治團體設有地方
    行政機關及立法機關，其首長與民意代表均由自治區域內之
    人民依法選舉產生，分別綜理地方自治團體之地方事務，或
    行使地方立法機關之職權，地方行政機關與地方立法機關間
    依法並有權責制衡之關係。中央政府或其他上級政府對地方
    自治團體辦理自治事項、委辦事項，依法僅得按事項之性質
    ，為適法或適當與否之監督。地方自治團體在憲法及法律保
    障之範圍內，享有自主與獨立之地位，國家機關自應予以尊
    重（司法院大法官會議釋字第四九八號解釋意旨參照）。按
    諸前揭說明，有關臺北市市區之標線設置及交通規劃管理事
    項均屬臺北市政府之自治權限範圍，臺北市政府為促進該市
    區交通安全，便利行人及車輛之行車安全，自有權變更原有
    標線之設置規劃，此乃受憲法保障之地方自治制度，合先敘
    明。
  (三)又按汽車運輸業營運路線或區○○○路主管機關得視實際需
    要酌予變更，汽車運輸業管理規則第二條第二項定有明文。
    再按公路汽車客運業營運班車在市區○○路線及設站地點，
    應依下列原則辦理：1.其行經市區○○路線及設站地點，基
    於維護當地交通秩序之需要，應與當地政府協議定之。2.市
    區○○路線，以能便捷直接到達業者在該市區所設之車站為
    原則。3.市區設站，其間隔不得少於五百公尺。4.經同意之
    營運路線及設站地點，當地政府如因實際需要得予調整變更
    ，並應函請該管公路主管機關辦理。前項各款，如發生爭議
    ，報請上級機關核定之；另臺灣省轄內公路汽車客運業之營
    運管理及處罰，由交通部委任交通部公路總局辦理。直轄市
    ○○○路汽車客運業之營運管理及處罰，由交通部委辦直轄
    市政府辦理。汽車運輸業管理規則第三十七條、第一百三十
    九條之一第二項亦分別定有明文。又觀諸前揭條文所載，係
    應函請該管公路主管機關「辦理」，而非應函請該管公路主
    管機關「同意」等語，可知臺北市政府基於地方自治制度，
    就公路汽車客運業營運班車行經臺北市之路線及設站地點，
    當有權限因應臺北市時空之實際需求予以調整變更，依法無
    須經其他機關同意，此為臺北市政府就其地方自治事項應有
    之當然權限，應可認定。是臺北市政府依其自治權限，就阿
    羅哈公司之營運班車行經臺北市區○路線及設站地點予以調
    整變更，僅需程序上依前揭規定，函請阿羅哈公司之該管公
    路主管機關即高雄市政府辦理即可，不須另徵得高雄市政府
    之同意，亦即高雄市政府就臺北市政府有關上揭交通自治事
    項部分，並無干涉之餘地。異議人辯稱：臺北市政府交通局
    未經高雄市政府交通局同意，即私自決定並執行變更阿羅哈
    公司營運班車行經臺北市區之設站地點，於法有違云云，不
    足採憑。
  (四)再臺北市○○○○路汽車客運業營運班車在臺北市區○○路
    線及設站地點所為之調整變更程序，係由臺北市政府交通局
    於九十二年四月八日發函預告各業者臺北車站周邊即將進行
    管制；於九十三年二月十日公告並轉知業者「臺北車站周邊
    國道客運及公路客運設站管制區○○○○段）－禁止新設站
    位」；於九十三年十一月二十二日公告並轉知業者「臺北車
    站周邊國道客運及公路客運設站管制區○○○○段）—撤除
    現有路側站位（自國道客運臺北總站啟用日起實施，得有緩
    衝三個月）」；於九十四年八月二日國道客運臺北總站路線
    調整計畫呈報交通部，並副知各業者重申管制事宜；於九十
    四年八月十六日國道客運臺北總站啟用；於九十四年九月十
    六日函知各業者自九十四年十一月十六日起開始管制；於九
    十四年十一月四日公告並轉知各業者「臺北車站周邊國道客
    運及公路客運設站管制區○○○○段）－撤除現有路側站位
    實施日期自九十四年十一月十六日起；於九十四年十一月九
    日赴現場各業者站牌處張貼公告；於九十四年十一月十五日
    第二次赴現場各業者站牌處張貼公告；於九十四年十一月十
    六日開啟管制及執法，此有臺北市政府九十四年十一月四日
    北市交二字第○九四三五○三二九○一號公告一紙在卷可考
    。又臺北市政府於九十四年八月二日以北市交二字第○九四
    三三二三六五○○號函將國道客運臺北總站路線調整計畫提
    報交通部後，亦經交通部核定依公路總局意見（即交通部公
    路總局九十四年八月十九日路監運字第○九四○○三五九八
    二號函示依汽車運輸管理規則第三十七條第一項第四款規定
    同意臺北市○○○○路線調整計畫）辦理，此有交通部九十
    四年九月七日交路字第○九四○○四八○七一號函一紙在卷
    可稽。足見臺北市政府所為上開國道客運營運路線及設站地
    點之調整、變更，依法已報請上級機關核定，自無違法之處
    。
  (五)況臺北市○○○○路汽車客運班車在臺北市區○○路線及設
    站地點所為之調整變更屬公物之設置管理，依行政程序法第
    九十二條第二項規定，其性質上屬「一般處分」，一般處分
    生效時點自公告日或刊登政府公報、新聞紙最後登載日起發
    生效力，行政程序法第一百十條第二項定有明文。臺北市政
    府自作成變更路線之行政處分之日起，分別經多次公告，其
    行政處分應自公告之日起即發生效力，且臺北市○○○○路
    線變更之處分，既為其地方自治之裁量權限，自程序上審酌
    前揭作成行政處分程序，亦無構成行政處分無效或得撤銷等
    行政處分瑕疵之情狀，則阿羅哈公司前揭設站地點，自九十
    四年十一月十六日起，即不得再行臨時停車搭載旅客，異議
    人自應遵守變更後之交通標線規範，並服從交通勤務警察之
    指揮、稽查甚明。異議人辯稱：於高雄市政府正式調整行駛
    路線前，依原營運路線許可證所核可之路線行駛，自得阻卻
    違法云云，亦無可採。
五、本件異議人既為阿羅哈公司所雇用之司機，且明知臺北市○
    ○路○段業經規劃為禁止臨時停車管制區，仍於九十四年十
    二月二十五日晚上九時四十二分許，駕駛車牌號碼四六五－
    ＡＣ號營業大客車，在臺北市○○路○段五二號前、設有禁
    止臨時停車標線處所臨時停車，且不服交通勤務警察之指揮
    ，則臺北市政府警察局大同分局據此違規事實所為舉發，並
    無違誤。從而，原處分機關依修正前道路交通管理處罰條例
    第六十條第二項第一款規定，所為罰鍰一千八百元之裁罰，
    自無違法、不當，異議人之聲明異議，即無理由，應予駁回
    。
據上論斷，應依道路交通管理處罰條例第八十七條第二項、道路
交通案件處理辦法第十九條，裁定如主文。
中　　華　　民　　國　　96　　年　　1 　　月　　8 　　日
                  交通法庭  　  法  官  鄭舜元
以上正本證明與原本無異
如不服本裁定，應於裁定送達後5日內向本院提出抗告狀（須附
繕本）。
中　　華　　民　　國　　96　　年　　1 　　月　　10　　日
                                書記官  呂雅惠
